臺灣高雄地方法院刑事判決　　　　　　　96年度訴字第2229號
公　訴　人　臺灣高雄地方法院檢察署檢察官
被　　　告　乙○○
上列被告因毒品危害防制條例案件，經檢察官提起公訴（96年度
毒偵緝字第196 號），本院改依簡式審判程序審理，判決如下：
    主  文
乙○○施用第一級毒品，處有期徒刑柒月。減為有期徒刑參月又
拾伍日，如易科罰金，以新臺幣壹仟元折算壹日。又施用第二級
毒品，處有期徒刑參月，如易科罰金，以新臺幣壹仟元折算壹日
。減為有期徒刑壹月又拾伍日，如易科罰金，以新臺幣壹仟元折
算壹日。扣案之第二級毒品甲基安非他命壹包（驗後淨重零點伍
肆玖公克）沒收銷燬之。應執行有期徒刑肆月，如易科罰金，以
新臺幣壹仟元折算壹日。扣案之第二級毒品甲基安非他命壹包（
驗後淨重零點伍肆玖公克）沒收銷燬之。
    事  實
一、乙○○曾因施用毒品案件，經本院以92年度毒聲字第3658號
    裁定送觀察、勒戒後，於民國92年12月19日因無繼續施用毒
    品傾向釋放，並經臺灣高雄地方法院檢察署檢察官以92年度
    毒偵緝字第791 號為不起訴處分確定在案。詎其仍不知戒絕
    毒癮，明知海洛因及甲基安非他命，分別經公告列為毒品危
    害防制條例第2 條第2 項第1 款之第一級毒品及同條項第2
    款之第二級毒品，不得非法持有、施用，猶於前開觀察、勒
    戒執行完畢釋放後5 年內，基於施用第一級毒品海洛因之犯
    意，於95年8 月20日下午6 時許回溯24小時內之某時點，在
    其位於高雄縣梓彌陀鄉○○村○○路69號之住處，以將第一
    級毒品海洛因摻入香煙內吸食之方式，施用第一級毒品海洛
    因1 次；又其另基於施用第二級毒品甲基安非他命之犯意，
    亦於95年8 月20日下午6 時許回溯24小時內之某時點，同在
    其上開住處內，以將第二級毒品甲基安非他命置於吸食器內
    燒烤吸食之方式，施用第二級毒品甲基安非他命1 次。嗣於
    95年8 月20日下午5 時許，其因另案遭通緝，為警在高雄縣
    鳳山市○○路與文衡路路口緝獲，扣得預備供其施用之第二
    級毒品甲基安非他命1 包（驗後淨重0.549 公克），並採集
    其尿液送檢，因而查悉上情。
二、案經高雄縣政府警察局鳳山分局報請臺灣高雄地方法院檢察
    署檢察官偵查起訴。
    理  由
一、按本件被告乙○○所犯係死刑、無期徒刑、最輕本刑為3 年
    以上有期徒刑以外之罪，其於準備程序就前揭被訴事實為有
    罪之陳述，經受命法官告知簡式審判程序之旨，並聽取其與
    公訴人意見後，本院認無不得或不宜改依簡式審判程序進行
    之處，爰依刑事訴訟法第273 條之1 第1 項、第284 條之1
    ，裁定本件由受命法官獨任進行簡式審判程序，合先敘明。
二、前揭犯罪事實，業據被告於本院審理中坦承不諱，且其前開
    採集尿液送檢之檢驗結果，係呈施用第一級毒品海洛因後所
    會產生之嗎啡陽性反應，及施用第二級毒品甲基安非他命後
    所會產生之甲基安非他命陽性反應，有臺灣檢驗科技股份有
    限公司95年9 月4 日KＺ000000000000號濫用藥物尿液檢驗報
    告在卷可稽，而扣案之1 包物品，經高雄醫學大學附設中和
    紀念醫院鑑驗結果，確係第二級毒品甲基安非他命（驗後淨
    重0.549 公克），有該院96年6 月18日第0000-000號檢驗報
    告附卷可佐（上開被告以外之人於審判外所為之書面陳述，
    因本件已改行簡式審判程序，依刑事訴訟法第159 條第2 項
    之規定，應具有證據能力），則被告前開自白顯與事實相符
    ，堪以採信，本件事證明確，被告前揭犯行，洵堪認定。另
    被告曾因施用毒品案件，經本院以92年度毒聲字第3658號裁
    定送觀察、勒戒後，於92年12月19日因無繼續施用毒品傾向
    釋放，並經臺灣高雄地方法院檢察署檢察官以92年度毒偵緝
    字第791 號為不起訴處分確定在案等情，有臺灣高等法院被
    告前案紀錄表在卷可憑，被告於觀察、勒戒執行完畢釋放後
    ，5 年內再犯本件施用第一級毒品海洛因及第二級毒品甲基
    安非他命之犯行，依法自應予以追訴處罰。
三、按海洛因及甲基安非他命，分別係毒品危害防制條例第2 條
    第2 項第1 款所稱之第一級毒品及同條項第2 款所稱之第二
    級毒品，故核被告所為，係犯該條例第10條第1 項之施用第
    一級毒品罪及同條第2 項之施用第二級毒品罪。被告持有第
    一級毒品海洛因及第二級毒品甲基安非他命後，進而施用，
    其持有之低度行為均應為施用之高度行為所吸收，不另論罪
    。又被告所犯上開2 罪間，犯意各別、行為互殊，觸犯構成
    要件相異之罪名，自應分論併罰。爰審酌被告經觀察、勒戒
    後，尚未能戒絕毒癮，足證前開保安處分措施實難矯治其惡
    性，惟念其犯後坦承罪行，態度良好，而所犯係為自戕行為
    ，尚未對他人造成實害，復參以其先前因施用毒品案件遭論
    罪科刑之次數、為本件犯行期間遭查獲之次數等一切情狀，
    分別量處如主文所示之刑，以示儆懲。又被告犯罪時間均於
    96年4 月24日以前，應依中華民國96年罪犯減刑條例，減其
    宣告刑2 分之1 如主文所示，並定其應執行之刑，復參酌被
    告教育程度為高中肄業、家庭經濟狀況非佳等情（此為其於
    警詢中所自承），諭知易科罰金之折算標準。扣案之毒品確
    為第二級毒品甲基安非他命之事實，業如前述，而因鑑定單
    位一般係以傾倒之方式，將包裝袋內之毒品倒出而與包裝袋
    分離而稱重，必要時，輔以刮杓刮取袋內粉末，然無論依何
    種方式分離，包裝袋內均有極微量之毒品殘留，業經法務部
    調查局以93年3 月19日調科壹字第09300113060 號函釋在案
    ，此為本院職務上已知之事實，足認前開空包裝袋，其內含
    有極微量第二級毒品甲基安非他命殘留而無法析離，應整體
    視為查獲之第二級毒品甲基安非他命，依毒品危害防制條例
    第18條第1 項前段之規定，諭知沒收銷燬之；至於鑑識耗損
    之第二級毒品甲基安非他命，既已滅失，爰不再行諭知沒收
    銷燬，併此敘明。
四、臺灣高雄地方法院檢察署96年度毒偵字第4467號併案意旨略
    以：被告基於施用第一級毒品海洛因之犯意，於96年5 月3
    日下午4 時許回溯24小時內之某時，在其上開住處內，以將
    第一級毒品海洛因摻入香煙內吸食之方式，施用第一級毒品
    海洛因1 次。另其基於施用第二級毒品甲基安非他命之犯意
    ，亦於96年5 月3 日下午4 時許回溯24小時內之某時，同在
    其上揭住處，以將第二級毒品甲基安非他命置於玻璃球內燒
    烤吸食之方式，施用第二級毒品甲基安非他命1 次。嗣於96
    年5 月3 日上午11時30分許，在高雄市新興區○○○路320
    號前，為警查獲其持有第一級毒品海洛因、第二級毒品甲基
    安非他命、摻有第一級毒品海洛因之香煙，並於同日下午4
    時許，採其尿液送驗，發現呈嗎啡及甲基安非他命陽性反應
    ，因認被告涉犯毒品危害防制條例第10條第1 、2 項之施用
    第一、二級毒品罪嫌，且與本案起訴之被告施用第一、二級
    毒品犯行間，分別有集合犯之實質上一罪關係，請求予以併
    案審理等語。經查，被告上開併案部分之施用第一、二級毒
    品罪嫌，固經其於本院審理中坦承不諱，並有高雄市立凱旋
    醫院96年5 月14日A00000000 號濫用藥物尿液檢驗報告附卷
    可證，及第一級毒品海洛因、第二級毒品甲基安非他命各4
    包、摻有第一級毒品海洛因之香煙1 支（均經鑑驗無誤）扣
    案足憑。惟按，雖因毒品具有成癮性，施用者一經上癮，即
    難戒斷，在其主觀依賴毒品之心理下，須持續、密接施用毒
    品以解癮，再犯率高，否則難以承受毒癮發作之痛苦，是施
    用毒品行為，本質上具有反覆實施之行為特性，而得成立集
    合犯。然並非所有構成要件之行為具有反覆實施之特質，即
    當然成立集合犯，而得評價為一罪，仍須行為人係基於單一
    犯意，在密切接近之一定時、地，持續實行之多次犯罪行為
    ，而依社會客觀通念，認為符合一個反覆、延續性之行為概
    念，始得評價為一罪。而依臺灣高等法院被告前案紀錄表所
    示，被告於為前開起訴之施用第一、二級毒品犯行後，旋於
    95年8 月20日入監服刑，直至同年9 月5 日方因易科罰金執
    行完畢出監，是被告雖於本院審理中陳稱：伊於95年9 月5
    日出監當日就又開始施用上開毒品，且頻率均約為每日1 次
    等語，然其前開經起訴之施用第一、二級毒品犯行，既與其
    上開出監後之第1 次施用第一、二級毒品行為，相隔達10餘
    日之時間，實難認其2 者，係於密切接近之時間，所持續實
    行之多次犯罪行為，自無集合犯之實質上一罪關係，更遑論
    其日後於96年5 月3 日下午4 時許回溯24小時內之某時之施
    用第一、二級毒品行為，因此，被告上開併案部分之施用第
    一、二級毒品犯行，均與其前開經本院論罪科刑之施用第一
    、二級毒品犯行，無集合犯之實質上一罪關係，本院無從併
    予審理，應退回檢察官另為適法之處理。
據上論斷，應依刑事訴訟法第273 條之1 第1 項、第284 條之1
、第299 條第1 項前段，毒品危害防制條例第10條第1 項、第2
項、第18條第1 項前段，刑法第11條、第41條第1 項前段、第2
項，中華民國96年罪犯減刑條例第2 條第1 項第3 款、第7 條、
第9 條、第10條第1 項，判決如主文。
本案經檢察官甲○○到庭執行職務。
中　　華　　民　　國　　96　　年　　7 　　月　　27　　日
                  刑事第五庭    法　官 陳君杰
以上正本證明與原本無異。
如不服本判決應於收受本判決後10日內向本院提出上訴書狀，並
應敘述具體理由，如未敘述上訴理由者，應於上訴期間屆滿後20
日內補提理由書狀於本院（均須按他造當事人之人數附繕本）「
切勿逕送上級法院」。
中　　華　　民　　國　　96　　年　　7 　　月　　27　　日
                                書記官 陳昱良
附錄本判決論罪科刑法條全文：
毒品危害防制條例第10條
施用第一級毒品者，處6月以上5年以下有期徒刑。
施用第二級毒品者，處3年以下有期徒刑。
